【裁判字號】    97,易,724
【裁判日期】    980428
【裁判案由】    竊盜
【裁判全文】
臺灣屏東地方法院刑事判決               97年度易字第724號
公  訴  人  臺灣屏東地方法院檢察署檢察官
被      告  乙○○
            甲○○
上列被告因竊盜等案件，經檢察官提起公訴（97年度偵字第3876
號），本院判決如下：
    主  文
乙○○、甲○○共同犯攜帶兇器竊盜罪，共貳罪，各處有期徒刑
玖月，分別應執行有期徒刑壹年肆月。
    事  實
一、乙○○、甲○○共同基於意圖為自己不法所有之竊盜犯意聯
    絡，分別為下列犯行：
（一）於民國97年1 月上旬某日15時15分許，2 人共赴丙○○位
      在屏東縣九如鄉○○○段之養蝦場旁某電線桿處，由乙○○攜帶其所有客觀上足以對他人生命、身體、安全造成危
      險，可供兇器使用之老虎鉗1 支、螺絲起子3 支，而爬上
      該處電線桿，以老虎鉗剪斷丙○○所有之電纜線，甲○○
      則在該電線桿下負責接手及整理剪斷竊得之電纜線（約15
      0 公尺長），得手後旋即離開現場，嗣將竊得之電纜線變
      賣與不詳舊貨商獲利得逞。
（二）於前揭行為日隔2 日後之12時30分許，2 人共赴丁○○位
      在屏東縣九如鄉○○○段之養蝦場旁某電線桿處，以如前
      所述之相同手法，另行竊得丁○○所有之電纜線（約150
      公尺長），得手後亦旋而變現獲利得逞。
    迨於97年2 月19日2 時30分許，乙○○、甲○○因另至紀朝
    輝位在屏東縣九如鄉○○段681 號之養蝦場處行竊電纜線，
    為警當場逮捕（該案另經檢察官偵查起訴，後由本院以97年
    度易字第198 號判決有罪確定在案），始循線查悉上情。
二、案經屏東縣政府警察局里港分局報告臺灣屏東地方法院檢察
    署檢察官偵查起訴。
    理  由
壹、證據之證據能力
一、被告以外之人於偵查中向檢察官所為陳述，依刑事訴訟法第
    159 條之1 第2 項明文規定原則上得為證據。本件證人丙○○於偵查中所為陳述，係於檢察官面前具結作證，被告2 人
    均未抗辯該審判外之陳述有何顯不可信之情況，亦未請求行
    使詰問權，依前開法條規定，自有證據能力。
二、按被告以外之人於審判外之陳述，雖不符刑事訴訟法第159
    條之1 至之4 等4 條之規定，惟經當事人於審判程序同意作
    為證據，法院審酌該言詞陳述或書面陳述作成時之情況，認
    為適當者，亦得為證據；又當事人、代理人或辯護人於法院
    調查證據時，知有刑事訴訟法第159 條第1 項不得為證據之
    情形，而未於言詞辯論終結前聲明異議者，視為有前項之同
    意，刑事訴訟法第159 條之5 定有明文。本件被告2 人對證
    人丙○○、丁○○於警詢時所為之陳述，未於言詞辯論終結
    前聲明異議，亦未請求行使詰問權，本院審酌上開證據作成
    時，並無不當取供或非法取得之情形，認以之作為本案之證
    據亦屬適當，故依法具有證據能力。
貳、實體方面
一、訊據被告2 人均矢口否認涉有上開竊盜犯行，並辯稱：伊等
    於警詢時雖均自白犯行，但係因警察逼供所致，事實上伊等
    於97年1 月間都沒去過屏東縣九如鄉，並無犯下此案云云。
    經查：
（一）上開竊盜之犯罪事實，業據被告2 人於警詢時均坦認不諱
      ，其等並就犯罪之時間及地點、前往作案之交通工具、攜
      用之行竊工具、共犯間分工模式、竊取電纜線結果與銷贓
      過程、一度遭人目擊犯行之反應等節，皆能具體自白、明
      確供承（見警卷第1-6 、7-10頁），核與證人即被害人丙○○證稱：97年1 月上旬，伊之養蝦場電纜線遭人竊取，
      當時還不知道行竊者係何人，但2 日後伊在丁○○的養蝦
      場目擊有人偷取電纜線，就是本件被告2 人，那時伊有試
      圖制止，但被告2 人旋即駕車逃離；之後被告2 人因另案
      遭到逮捕，警察來通知伊前去指認，到警局時伊確認被告
      2 人就是偷丁○○電纜線者，便進而質問他們是否在該次
      2 日前也有來到伊養蝦場偷竊，被告乙○○當場就對伊坦
      承不諱，並說偷得之電纜線業已變賣得款新臺幣（下同）
      4500元，伊聽後告訴被告2 人該等電纜線架設成本需要2
      萬多元、盜竊變賣之行為實在不該等語（見警卷第17頁、
      偵卷第8 頁），以及證人即被害人丁○○證稱：伊和丙○○的養蝦場電纜線都被偷，遭竊時間相隔大約2 天等語可
      資佐證（見警卷第12頁）。而被告甲○○既供承：乙○○
      先接受警詢，過些時間後才有另一員警對伊製作筆錄，當
      時伊和乙○○分別接受詢問，位置相隔一段距離等語（見
      本院卷第50頁），核與被告2 人警詢筆錄上所載「乙○○
      警詢時間：97年2 月19日12時12分至13時20分」、「甲○○警詢時間：97年2 月19日12時35分至13時30分」等節相
      符（見警卷第1 、7 頁），是被告2 人既然分別製作筆錄
      ，中間並相隔若干距離，然其等警詢之自白情節，卻能彼
      此相合一致，顯見被告2 人自白內容，確屬其等親身涉案
      經歷無訛，復佐以證人丙○○現場目擊被告2 人竊取丁○○電纜線，另被告乙○○亦坦認確實有在證人丙○○面前
      承認「行竊丁○○電纜線之2 日前，有竊取丙○○電纜線
      」等語（見本院卷第86頁），所呈情節均互核一致，顯見
      前揭被告2 人之自白與事實相符，堪以採信。
（二）至被告2 人於本院審理時辯稱：警詢時雖自白犯罪，但非
      出於任意性，實情係警方刑求逼供，伊等不得已才承認云
      云。然以：
    1.被告乙○○警詢自白任意性部分：
    (1)被告乙○○供述其接受警詢時之情境，先辯稱：員警硬
       要伊承認本件竊案，還將伊帶到一個小房間，並以言語
       恐嚇，又踢桌子，伊擔心被打，才順從其意接受警詢云
       云（見本院卷第35頁），後改稱：丙○○前來警局指認
       時，伊擔心若沒有認罪，恐怕會被丙○○毆打，故當下
       不得不承認云云（見本院卷第36頁），再改稱：因另案
       竊盜電纜線為警以現行犯逮捕後，先被解送至九如分駐
       所偵訊，後來又被解送到里港分局，因為警方說還要查
       案，並找來丙○○指認伊和甲○○，當時伊有跟丙○○
       爭辯，不過警察堅持要伊和甲○○認罪，讓伊感到害怕
       ，所以就坐下來配合警詢，一開始問話的時候，伊還是
       跟警方辯解這件不是伊等所犯，但員警要伊上法院再說
       ，故伊只好接受警詢、回答問題云云（見本院卷第51頁
       以下），又改稱：製作筆錄之前，警察有先帶伊去一個
       小房間內，逼迫坦承本件竊案，口氣很差，伊因為感到
       害怕只好認罪，當時甲○○在小房間外面，等伊從小房
       間出來後跟甲○○說員警還要再製作另一份筆錄，甲○○聽了也感到震驚云云（見本院卷第51頁反面以下），
       復辯稱：丙○○前來警局指認時，員警和丙○○都沒說
       不承認本件竊案有何後果，但伊還是趕緊向被害人坦承
       犯行，因為伊想到法院時再好好解釋清楚云云（見本院
       卷第86頁）。
    (2)則細究被告乙○○所辯遭到刑求逼供等情，其先稱「解
       送到里港分局後警方將我帶至小房間內施以威嚇，因懼
       於此始不得不從」，後改稱「因懼於丙○○報復所以不
       敢不認罪，加上警察執意要辦，故加以配合」，另又稱
       「丙○○前來指認時，我有跟丙○○爭執辯解，是警察
       在小房間內要求我認罪時才感到害怕」，末辯稱「沒有
       人具體施壓逼迫，警詢之自白是自己儘速坦承，因為想
       進到法院後再好好辯解」，說詞顯然一再反覆，未能明
       確供述陷於恐懼之實際原因究係擔心「被害人報復」或
       「員警刑求」，何況被告乙○○一方面稱「畏懼被害人
       報復」，另一方面卻又「敢與被害人爭論」，亦明顯自
       相矛盾，遑論被告乙○○竟謂「儘速自白係希望將來在
       法院再好好辯駁」等情之悖於常理。另據被告乙○○始
       終僅泛稱受到員警暴力相向，但未曾指明具體的施暴手
       法，復無舉出何等因逼供下所致之傷害。且若被告乙○○如其所述，確於小房間內遭到員警刑求，衡情其步出
       該小房間後，理應儘速對被告甲○○表示應小心注意，
       以免遭到警方暴力相向，然被告乙○○卻僅對被告甲○○提到「需另外製作一份筆錄」，竟未向被告甲○○表
       示遭到刑求逼供，顯難想像，且觀被告甲○○亦稱其僅
       見被告乙○○走出小房間時臉色不太對，但沒看到有何
       等傷勢或衣衫不整之情（見本院卷第50頁）。準此，被
       告乙○○空言辯稱警詢時遭到刑求逼供云云，尚屬無據
       。
    (3)又依被告乙○○陳稱：警詢中自白內容確實都是伊親口
       說出，但伊只有順著警察提問來講，並沒有回答到細節
       部分，又接受詢問時警方只有拿一部V8攝影機，開啟錄
       影畫面給伊辨識本案犯罪現場，除此之外警詢過程沒有
       拿任何東西給伊看云云（見本院卷第51頁反面以下、第
       64頁），惟查被告乙○○之警詢筆錄內容，其中明確載
       有「開車前往現場，攜帶老虎鉗等犯案工具，我負責剪
       斷電纜線，甲○○負責收線和置入車內」、「剪下3 條
       電纜線，共約150 公尺，之後在家削除外皮，再變賣給
       高雄縣內門鄉某駕駛三輪車之舊貨商」、「行竊時曾遭
       丙○○目擊，是我和甲○○犯下本案之第二次竊盜時」
       、「第二次竊盜也是大約變賣150 公尺的去皮電纜線，
       得款4500元」等節（見警卷第1-6 頁），已與被告乙○○所辯其並未供陳相關犯罪細節有違，是被告乙○○既
       稱警詢筆錄之應答內容均係自己供出，且警方除擷取V8
       攝影機畫面外，並未提供任何資料相佐，則被告乙○○
       竟能在警詢時供出前開犯罪細節，該等內容復與被告甲○○於警詢時自白情節俱屬相符，業如前述，故若非被
       告乙○○親自遂行本件竊案，顯無可能在警方未提供任
       何相關資料之情形下，卻能說出如上所呈之具體犯罪細
       節，益徵被告乙○○辯稱警詢時自白非出於任意性，要
       屬無據。
    2.被告甲○○警詢自白任意性部分：
    (1)被告甲○○供述其接受警詢時之情境略以：97年2月19日
       2 時許，因另案竊取電纜線為警以現行犯逮捕後，被解
       送到九如分駐所，後來又被解送到里港分局，當時丙○○前來進行指認，丙○○一看到伊和乙○○，就說確實
       有看到伊等偷電纜線，故警察先帶丙○○到現場採證拍
       照，這段期間伊和乙○○都在里港分局的嫌犯戒護區等
       候。直到警察拍照回來，就把乙○○帶到一個小房間內
       ，伊在嫌犯戒護區看得到這個小房間，不過門關著不知
       道裡面發生何事，也沒有聽到任何聲響發出，直到乙○○出來，伊看見乙○○臉色不對並說里港分局還要再作
       另一份筆錄，此時伊等都質疑在九如分駐所已經接受警
       詢，為何在里港分局還要再作另一份，但之後警察就直
       接要求伊接受詢問，伊雖向員警爭執「里港分局要查的
       案子和我們無關」，但員警對此沒有任何回應，伊也只
       好算了，就配合警察作筆錄，沒有再提出任何爭執，警
       察提問伊就回答，至於伊沒有犯下本案竊盜，卻能具體
       答出警詢筆錄所呈之內容，是因為警詢時有一張A4的紙
       張放在伊面前，上面有寫電纜線長度、價錢之類的語句
       ，但詳細的記載內容現在回憶不起來云云（見本院卷第
       49頁反面以下）。
    (2)則根據被告甲○○前開供述，其於為警解送至里港分局
       後，迄至製作本案警詢筆錄時，均待在嫌犯戒護區靜候
       ，沒有警方施以任何強暴脅迫，且於為警要求製作筆錄
       之際，員警僅係消極不理會其爭執，毫無任何積極施壓
       作為，況被告甲○○自承其出聲爭執但未獲理會後，便
       直接接受警詢，復於為警詢問本件案情時，全然配合警
       方提問、依序答覆，未曾埋怨或不耐警方何以詢問與己
       不相干之案情，是被告甲○○既然未曾遭到暴力相向，
       且自願配合陳述犯罪情節，可見被告甲○○辯稱警詢自
       白係遭到刑求逼供云云，並無實據。
    (3)至被告甲○○雖稱：未犯下本案，但能在警詢中具體自
       白犯罪情節之緣由，乃因警方提供一張A4的紙張記載電
       纜線長度、價錢等詞，要伊配合接受回答云云（見本院
       卷第50頁反面）。惟觀諸被告甲○○之警詢筆錄，係載
       明本件竊案之犯罪時間及地點、前往作案之交通工具、
       攜用之行竊工具、共犯間分工模式、竊取電纜線結果與
       銷贓過程、一度遭人目擊犯行之反應等細節，而被告甲○○既稱前開A4紙張僅載有電纜線長度、價錢等詞，顯
       然其餘相關之犯罪細節，確為被告甲○○所自行供述，
       核與該張A4紙條存在與否要無關連。再者，被告甲○○
       既自承警詢時與乙○○分開製作筆錄（見本院卷第50頁
       ），然其等猶能供述出相同之自白情節，業如前述，自
       堪認此情確屬被告2 人實際共犯之經歷無誤，而與所辯
       之A4紙張毫無關連。
    3.何況，果若被告2 人於警詢時受有何等強暴脅迫，而被迫
      製作非任意性自白之警詢筆錄，衡情應於警詢完畢隨案移
      送檢察官偵查時，儘速向檢察官供出實情、以求平反，惟
      被告2 人卻捨此不為，反於檢察官訊問時，對前開所辯自
      白任意性等節隻字未提，對此違常之反應，被告甲○○於
      本院審理時竟辯稱：因確信除了九如分駐所查獲乙案外，
      伊等沒有犯下其他竊盜，故認為不向檢察官說明亦無妨云
      云（見本院卷第50頁反面），更與一般情理不符。遑論被
      告乙○○於檢察官訊問時復坦承：除了九如分駐所查獲以
      現行犯逮捕這一案外，另外還有犯下3 、4 件竊盜等語（
      見97年度易字第198 號偵卷第8 頁），亦與被告甲○○確
      信其等毫無其他竊案等情迥然有異。
    4.綜上，被告2 人雖於本院審理時一再堅稱警詢自白不具任
      意性，惟其等辯詞既有如上所述之前後矛盾與不合常理，
      且被告2 人復認無庸對警詢錄音光碟進行勘驗，又未能提
      出或聲請調查其他事證以示其等警詢自白確有瑕疵（見本
      院卷第64頁），從而，被告2 人空言辯稱警詢自白不具任
      意性云云，自不足為採。
（三）至被告2 人聲請傳喚證人即被告乙○○之母親、舅舅，以
      證明97年1 月間，被告2 人有不在場證明，不可能在屏東
      縣九如鄉行竊云云（見本院卷第35頁）。惟被告2 人既同
      認：97年1 月間，除了15日這一天全日行程由母親作陪、
      舅舅知悉行程外，其他的30天，伊等只有在出門時向母親
      告知外出，但母親並沒有跟著伊等出門等語（見本院卷第
      35頁以下）。可見被告2 人聲請傳喚之證人，頂多僅能證
      明被告2 人於97年1 月15日當日之確切行蹤，至於97年1
      月間的其他時間，被告2 人僅係口頭上告知家人外出去向
      ，受告知之家人根本無從知悉被告2 人出門後實際上前往
      何處、所為何事，其理甚明。是以，本件被害人乃於「97
      年1 月上旬」間隔2 日期間先後遭遇行竊，被告2 人所稱
      不在場證明之時日，僅有「97年1 月15日」一天，可見顯
      無從以被告2 人提出之證明方法，以明其等於本件案發時
      確係不在場，自無依其等聲請為調查之必要，特此敘明。
（四）另被告乙○○復行聲請調閱其於里港分局偵查隊接受本件
      警詢時，員警出示之V8攝影機錄影畫面，以證明案發時間
      確實不在場云云（見本院卷第86頁反面），惟據被告乙○○自承：接受警詢時，警方以錄影畫面請伊確認犯罪現場
      ，而後開始製作筆錄等語（見本院卷第51頁反面），顯然
      員警出示之錄影畫面，僅為使被告乙○○得以辨識本件竊
      案現場，並非有何錄影內容錄得被告乙○○之行竊過程，
      是被告乙○○請求調閱該V8攝影機錄影畫面，顯與待證事
      實無關，自無調查之必要，一併敘明。
（五）綜上所述，本件犯罪事實除經被告2 人於警詢時自白犯行
      不諱，復有證人即被害人丙○○、丁○○之證詞互核可稽
      ，以及屏東縣政府警察局里港分局偵查隊陳報單、受理刑
      事案件報案三聯單各1 份，被害人丙○○指認照片與失竊
      現場照片各1 張等件足資佐證（見警卷第18-24 頁）。是
      以本件罪證明確，被告2 人犯行洵堪認定，均應依法論科
      。
二、按刑法第321 條第1 項第3 款之加重竊盜罪，係以行為人攜
    帶兇器竊盜為其加重條件，此所謂兇器，並無種類限制，凡
    客觀上足對人之生命、身體、安全構成威脅，具有危險性之
    器物均屬之，且祇須行竊時攜帶此種具有危險性之兇器為已
    足，並不以攜帶之初有行兇之意圖為必要（74年3 月19日最
    高法院74年度第3 次刑事庭會議決議參照）。查被告2 人為
    本案竊盜犯行時所攜用之老虎鉗、螺絲起子，皆係質地堅硬
    之金屬物品，持之揮舞足對人之生命、身體、安全構成威脅
    ，在客觀上顯然具有危險性，屬兇器無疑。核被告2 人所為
    ，均係犯刑法第321 條第1 項第3 款之加重竊盜罪。其等有
    犯意聯絡與行為分擔，均為共同正犯。被告2 人先後兩次竊
    取被害人丙○○、丁○○之電纜線，犯意各別，行為互殊，
    應分論併罰。末按電業法第105 條之規定，係在保護供給電
    能之事業，此觀該法第1 條之立法目的即知（最高法院84年
    台非字第214 號判例意旨參照）。本件遭竊之電纜線，乃被
    告2 人取自私人之養蝦場，並非電業法所稱之電業經營者，
    故尚無電業法第105 條之適用，併此敘明。爰審酌被告2 人
    均年值青壯，非無謀生能力，竟起意行竊為謀財之道，而不
    思以正當手段獲取所需，確應責難；再被告2 人之行竊手段
    ，係剪斷他人養蝦場之堪用電纜線，竊取得逞後作為廢銅變
    賣，除侵害被害人對電纜線之財產權，亦增添被害人失竊後
    修復設備、整裝新線之損失，其等未能尊重他人財產法益、
    無端造成被害人生活上困擾，顯然不該；另衡被告2 人於本
    院審理時試圖狡辯、否認犯行，未見悔意，犯後態度顯然不
    佳等一切情狀，各量處如主文所示之刑，並分別定其等應執
    行之刑，以示懲儆。
三、本件被告2 人於警詢時同認：乙○○攜帶其所有之老虎鉗1
    支、手套1 雙、螺絲起子3 支、手電筒1 支作為行竊工具，
    而該等器物同為他案之行竊工具，因另案竊取電纜線為警逮
    捕時即遭查扣等語（見警卷第2 、4 、8 頁），並有公訴人
    電詢里港分局承辦人之公務電話紀錄1 紙在卷為憑（見本院
    卷第37頁），是該等器物既為被告乙○○攜往行竊現場以供
    犯罪時所需，自屬被告所有並供犯罪使用或預備之物，然其
    中之老虎鉗1 支、手套1 雙，因同屬被告2 人另案涉犯竊盜
    罪所用之犯罪工具，業經另案宣告沒收且判決確定，並於97
    年12月8 日予以執行，有本院公務電話紀錄1 紙、97年度易
    字第198 號判決書及被告2 人之前案紀錄表各1 份在卷可稽
    （見本院卷第107 頁以下），當認該等器物已因另案執行沒
    收而滅失，自無再予宣告沒收之必要。此外，其餘螺絲起子
    3 支、手電筒1 支等物，因未扣案，且無事證顯示尚復存在
    ，為免日後執行困難，爰不宣告沒收，併此敘明。
據上論斷，應依刑事訴訟法第299 條第1 項前段，刑法第28條、
第321 條第1 項第3 款、第51條第5款，判決如主文。
本案經檢察官陳啟能到庭執行職務
中    華    民    國    98    年     4    月    28    日
                  刑事第四庭  審判長法  官  莊鎮遠
                                    法  官  王以齊
                                    法  官  江振源
以上正本證明與原本無異
如不服本判決，應於判決送達後10日內向本院提出上訴書狀（應
附繕本），其未敘述上訴理由者，應於上訴期間屆滿後20日內補
提理由書狀於本院，上訴於臺灣高等法院高雄分院。
中    華    民    國    98    年     4    月    29    日
                                    書記官  潘豐益
附錄本判決論罪科刑法條：
刑法第321條
犯竊盜罪而有左列情形之一者，處六月以上、五年以下有期徒刑
：
一、於夜間侵入住宅或有人居住之建築物、船艦或隱匿其內而犯
    之者。
二、毀越門扇、牆垣或其他安全設備而犯之者。
三、攜帶兇器而犯之者。
四、結夥三人以上而犯之者。
五、乘火災、水災或其他災害之際而犯之者。
六、在車站或埠頭而犯之者。
前項之未遂犯罰之。


司法院資訊處製作；財團法人民間司法改革基金會備份。
